【裁判字號】    90,上訴,1484
【裁判日期】    900704
【裁判案由】    偽造文書等
【裁判全文】
臺灣高等法院刑事判決                            九十年度上訴字第一四八四號
    上  訴  人
    即  被  告  甲○○
    選任辯護人  邱創舜
右上訴人因偽造文書等案件，不服臺灣板橋地方法院八十九年度訴緝字第一三０號，
中華民國八十九年十二月廿九日第一審判決（起訴案號：臺灣板橋地方法院檢察署八
十八年度偵字第二二四六九號；併辦案號：台灣台北地方法院檢察署八十九年度偵字
第六九五號），提起上訴，本院判決如左：
    主  文
原判決撤銷。
甲○○連續行使偽造私文書，足以生損害於他人，處有期徒刑肆月，如附表一所示簽
帳單第二、三聯持卡人簽名欄上偽造之「李台風」署押各壹枚沒收；又共同連續行使
偽造私文書，足以生損害於他人，處有期徒刑壹年陸月，如附表二所示簽帳單第二、
三聯持卡人簽名欄上偽造之「陳太成」、「王志成」署押各壹枚沒收；應執行有期徒
刑壹年玖月，如附表一、二所示簽帳單第二、三聯持卡人簽名欄上偽造之「李台風」
、「陳太成」、「王志成」署押各壹枚均沒收。
被訴違反藥事法部分無罪。
    事  實
一、甲○○曾有違反票據法、賭博、詐欺前科、其中因詐欺案件（按以自己聲請取得
    之信用卡大量購物詐欺）經本院八十八年上易字第二九六Ｏ號判處有期徒刑八月
    確定；復因竊盜案件，經台灣台北地方法院以八十八年易字第一七八六號判處有
    期徒刑四月確定；前開二罪經裁定合併應執行有期徒刑一年，在本案審理期間易
    科罰金執行完畢（不構成累犯），仍不知警惕，為下列犯行：
（一）於民國（下同）八十七年十二月三十日下午一時許，在臺北市○○路台視公司
      附近拾得不詳人偽造之署名「李台風」之信用卡一枚（卡號四九Ｚ00000
      00000000號，此信用卡本係南非銀行核發，持卡人為南非籍夫妻
      CATHERINE N. AND TREVOR.P. SIRAKIS，該偽造之信用卡上電磁紀錄，經機器
      處理後，所顯示之符號，足以表示發卡公司依發卡序號供給信用予持卡人用意
      之證明，具有準私文書之性質），竟基於行使偽造準私文書、偽造私文書及意
      圖為自己不法所有之概括犯意，將該信用卡侵占入己，連續至附表一所示之商
      店，提出該信用卡供上開特約商店店員在刷卡機上刷卡辨識而予以行使，並在
      店員所交付一式三聯屬私文書性質之簽帳單上，分別偽造「李台風」之署名各
      一枚，表明「持卡人同意依照信用卡使用約定，一經使用或訂購物品均應按所
      示之全部金額，付款予發卡銀行」，並交回而行使該簽帳單，足以生損害於李
      台風、真正持卡人、特約商店及發卡銀行，並使特約商店陷於錯誤，交付價值
      新台幣（下同）二萬四千二百十四元之物品（詳如附表一所示）。
（二）甲○○於八十八年三月七日，因受高大崗邀約而另起犯意，與高大崗（原審八
      十八年度訴字第二０六號判處有期徒刑一年四月，上訴本院八十九年度上訴字
      第二三六一號於八十九年十月二日審理中撤回上訴）、戊○○（本院八十八年
      度上訴字第四三六八號判處有期徒刑三月，上訴最高法院以八十九年台上字第
      三二七八號判決上訴駁回確定）三人共同基於行使偽造準私文書、私文書及意
      圖為自己不法所有之概括犯意，甲○○明知高大崗持有之花旗銀行信用卡二張
      ，係預先以每張二萬五千元購得之偽造信用卡（卡號分別為00000000
      00000號、四九八六Ｚ00000000000號，具有準私文書之性質
      ），竟於該日下午一時三十分許，先由甲○○於該偽造花旗銀行信用卡背面分
      別偽造「陳太成」、「王志成」（公訴人誤繕為王至成）之署押各一枚，足以
      生損害於陳太成、王志成，再由戊○○開車載同高大崗、甲○○，由高大崗、
      甲○○自當日下午二時三十分起，至下午五時二十一分止，連續九次，於附表
      二所示時、地，向各該特約商店行使上開偽造信用卡刷卡購物，並在一式三聯
      之簽帳單簽名欄內，偽簽「陳太成」、「王志成」之署名，偽造表示係由陳太
      成、王志成消費簽帳證明之簽帳單，交給店員而行使之，足以生損害於陳太成
      、王志成、發卡銀行、特約商店，並使特約商店陷於錯誤，計詐得價值十九萬
      四千六百四十六元之商品（檢察官誤載為十九萬零六百四十元，詳如附表二所
      示）。
（三）嗣於八十八年三月七日下午五時許，為警於臺北縣永和市○○路四三七號前查
      獲，並當場在戊○○車上扣得如附表二所示之物及上開偽造信用卡二張；復於
      同日晚上十時許，在臺北市○○街一二八巷三十五號五樓甲○○住所，查獲甲
      ○○；同日晚間十一時三十分許，在甲○○使用之自小客車內，扣獲甲○○以
      李台風信用卡購得之眼鏡二副。
二、案經臺北縣警察局永和分局報告台灣板橋地方法院檢察署檢察官偵查起訴及台灣
    台北地方法院檢察署檢察官移送併案審理。
    理  由
甲、撤銷仍判有罪部分：
一、訊據上訴人即被告甲○○對於前開事實於原審及本院審理中均坦承不諱。關於犯
    罪事實(一)部分，復有聯合信用卡處理中心刷卡明細一紙在八十八年度偵字第六二
    六二號卷，及扣案詐得之眼鏡二副可稽。至於犯罪事實(二)部分，被告之自白核與
    共犯高大崗、戊○○於警訊之供述相符，其中高大崗並經原審八十八年度訴字第
    二０六號判處有期徒刑一年四月，上訴本院八十九年度上訴字第二三六一號於八
    十九年十月二日審理中撤回上訴；另被告戊○○亦經本院八十八年度上訴字第四
    三六八號撤銷原審八十八年度訴字第九九０號判決改判有罪，其不服上訴後，業
    經最高法院以八十九年台上字第三二七八號判決上訴駁而告確定；有各該判決書
    可證。又如附表二所示之特約商店九名店員乙○○、吳玉蓉、丙○○、邵張科、
    辛○○、丁○○、庚○○、涂玉萍、己○○於警訊中指證歷歷，並有該九人出具
    之贓物認領保管單各一紙、簽帳單影本十張附於八十八年度偵字第九一七八號卷
    宗可稽。又被告使用之署名「王志成」、「陳太成」信用卡，分別為卡號四九八
    六Ｚ00000000000號、四五三四一Ｚ0000000000號，前四
    碼上下方並無四位阿拉伯數字之識別號碼，且Ｖ字與真卡字體不同，均係偽造之
    信用卡乙節，亦據財團法人聯合信用卡處理中心助理專員李達榮於警訊中陳述明
    確（見八十八年度偵字第六二六二號卷附八十八年三月七日警訊筆錄）。足認該
    二枚信用卡係屬偽造之信用卡。綜上，本案事證明確，被告犯行均堪認定。
二、按錄音、錄影或電磁紀錄，藉機器或電腦之處理所顯示之聲音、影像或符號，足
    以為表示其用意之證明者，亦以文書論。而稱電磁紀錄，指以電子、磁性或其他
    無法以人之知覺直接認識之方式所製成之紀錄，而供電腦處理之用者，刑法第二
    百二十條第二項、第三項定有明文。準此，信用卡係將無形之電磁紀錄存置於特
    製之塑膠片上，電磁紀錄物係在永續狀態中，記載於磁帶等物體上之意思或觀念
    ，雖其係以無形之正負磁氣存在，但可藉由機器或電腦程式將其紀錄予以顯現，
    自應屬該條所規範之準私文書。查被告就犯罪事實(一)、(二)部分，持偽造信用卡，
    連續多次至附表一、二所示之特約商店刷卡消費，而使店員在刷卡機上刷卡辨識
    而予以行使，核此部分所為，係犯刑法第二百十六條、第二百二十條第二項、第
    三項、第二百十條之行使偽造準私文書罪，犯罪事實(一)部分，並另犯侵占遺失物
    罪；犯罪事實(二)部分，被告與高大崗、戊○○有犯意之聯絡及行為之分擔，均為
    共同正犯。被告偽造「李台風」、「陳太成」、「王志成」署名之行為，係其偽
    造簽帳單之部分行為，其偽造簽帳單之低度行為，與其在信用卡背面偽造「陳太
    成」、「王志成」署名之行為，分別為行使偽造私文書、準私文書之高度行為所
    吸收，不另論罪。被告就犯罪事實(一)部分先後二次，就犯罪事實(二)部分先後九次
    行使偽造準私文書、行使偽造私文書、詐欺取財之犯行，時間緊接，且係構成犯
    罪要件相同之罪名，顯個別基於概括犯意為之，分別論為連續犯，均應依刑法第
    五十六條規定，各以情節較重之行使偽造私文書、詐欺取財犯行論以一罪，並加
    重其刑。犯罪事實(一)之侵占遺失物、行使偽造私文書罪、詐欺取財罪三罪間，及
    犯罪事實(二)之行使偽造私文書罪、詐欺取財罪二罪間，分別有方法、結果之牽連
    關係，為牽連犯，應依刑法第五十五條規定，從一重之連續行使偽造私文書罪處
    斷。公訴人就行使準私文書部分犯行於犯罪事實已論及，惟漏引法條，附此敘明
    。又被告甲○○自陳其於八十八年三月七日犯罪事實(二)，因高大崗之邀約而另起
    犯意，是被告所犯事實(一)、(二)部分，二罪間，犯意各別，應分論併罰。又再被告
    行為後，刑法增訂第二百零一條之一已於九十年六月二十日公布施行，增訂第二
    百零一條之一第二項為：行使偽造、變造之信用卡、處五年以下有期徒刑，得併
    科三萬元以下罰金。與前開從一重處斷之刑法第二百十條之行使偽造私文書罪，
    處五年以下有期徒刑；比較新舊法之適用，應以刑法第二百十條之規定顯較有利
    於被告，依刑法第二條第一項但書自應適用舊法。
三、原審就被告甲○○前開犯罪事實據以論罪科刑，固非無見，惟查原判決未及比較
    新舊法，據上論斷欄未適用刑法第五十一條第五款，均有未盡完備，被告上訴意
    旨認原審量刑較同案共犯為重，亦有理由，且原判決既有前揭可議之處，仍屬無
    可維持，應由本院將原判決撤銷改判。爰審酌被告曾有以本身聲請之信用卡大量
    購物之詐欺前科，犯罪動機、目的、手段，犯罪時所受之刺激及其品性、生活狀
    況、智識程度、多次利用偽造之信用卡消費，詐得價值二十餘萬之財物，對他人
及金融秩序所造成之損害非輕，及犯罪後坦承犯行之態度等一切情狀，分別量處
    如主文第二項所示之刑，並定其應執行刑。
四、沒收部分：
  (一)扣案之偽造花旗銀行信用卡二張（含其背面偽造之陳太成、王志成署名各一枚）
    ，為被告所有供犯罪所用之物；依刑法第三十八條第一項第二款宣告沒收（從舊
    法，不得割裂適用新法）。署名「李台風」之偽造信用卡一張，並未扣案，且被
    告甲○○供稱已丟棄，不能證明尚存在，爰不予沒收。
  (二)附表一、二所示簽帳單第二、三聯，業經被告提出交予特約商店，已非其所有，
    毋庸沒收，其上之「李台風」、「陳太成」、「王志成」署名，係偽造之署名，
    應依刑法第二百十九條宣告沒收；簽帳單第一聯（含其上偽造之署名），業據被
    告甲○○陳明已撕毀，亦毋庸宣告沒收。
五、至台灣台北地方法院檢察署八十九年度偵字第六九五號移送併辦意旨略以：被告
    甲○○於八十八年十月二十二日晚間十一時許，與劉蕙僑、徐慶章（均另案審理
    ）共同基於意圖為自己不法所有之犯意聯絡，由被告將偽造之台北銀行信用卡（
    卡號四五六三一三Ｚ000000000號，卡片背面署名許愛琳，持卡人許慶
    雄）及第一信託銀行信用卡（卡號為四五七九六一Ｚ000000000號，卡
    片背面署名潘志強，持卡人孫文宏），交由劉蕙僑、徐慶章持該二張偽造信用卡
    向台北市○○街七十二之四號「力可通電話公司」行使，以購買國際牌ＧＤ九Ｏ
    、ＮＯＫＩＡ六一五Ｏ型號之二支行動電話，甲○○則於該公司門外接應，而行
    使詐術，嗣為該公司負責人張勝榮發覺信用卡係偽造，而報警查獲，因認被告涉
    犯刑法第二百十六條行使第二百十條之偽造私文書罪及第三百三十九條第三項、
    第一項之詐欺取財罪未遂等罪嫌。惟查：
  (一)證人徐慶章於原審到庭結證稱：我不認識被告，劉蕙僑跟我講她有信用卡，當天
    下午只有我和劉蕙僑二人，劉蕙僑在通訊行門口將信用卡交給我，我們進去挑行
    動電話，結帳時店長看到信用卡就發現不對，就報警，劉蕙僑對店長說我們有誠
    意用現金把電話買下來，我在求店長時，劉蕙僑打電話向別人借錢，過半小時被
    告就過來，被告一進來警察也尾隨他進來等語（見原審法院八十九年八月二十九
    日訊問筆錄）；證人張勝榮於原審到庭結證稱：我經營電話公司，當天有一男一
    女進來買行動電話，男生先拿一張卡給我，我發現是偽卡，就問他有無其他卡片
    ，女生又拿另一張卡給我，因為已經發現是偽卡所以沒有刷卡，我正和他們僵持
    的時候，他們打電話叫被告來，被告過五到十分鐘就到了，被告要我放他們走等
    語（見原審八十九年九月十五日訊問筆錄）；證人劉蕙僑到庭結證稱：信用卡是
    我在桃園火車站撿到的，我只是想試試看信用卡是否可以用，徐慶章將信用卡拿
    給老闆，老闆說你的卡好像壞了，我拿另一張卡交給徐慶章，老闆就把門關起來
    說我們用偽卡，我就趕快打電話給被告，要他拿錢來，被告來老闆就以為我們是
    一夥的等語（見原審八十九年十月二十七日訊問筆錄），三人所述情節大致相符
    ，是被告甲○○所辯，係劉蕙僑打電話要伊帶錢去幫忙，才前往通訊行等語，尚
    堪採信。
  (二)證人劉蕙僑及徐慶章均未指訴信用卡係被告甲○○所交付，並證稱係事後要甲○
    ○帶現金來和解，復查無其他積極證據證明被告有何公訴人所指與劉蕙僑、徐慶
    章共同犯罪之行為，係屬不能證明被告犯罪，此與有罪判決部分，即無裁判上一
    罪關係，此併辦部分應由公訴人另行處理。
乙、撤銷改判無罪部分：
一、公訴意旨略以：被告甲○○於八十八年三月初某日，意圖販賣禁藥威而鋼營利，
    依照報紙分類廣告聯絡後，以每瓶一萬五千元之價格，在不詳地點，購入未經行
    政院衛生署核准，擅自輸入之美國產製禁藥威而鋼八瓶，伺機出售。因認被告涉
    有藥事法第八十三條第一項意圖營利販賣禁藥罪嫌。
二、按犯罪事實應依證據認定之，無證據不得推定其犯罪事實，刑事訴訟法第一百五
    十四條定有明文；又認定犯罪事實所憑之證據，雖不以直接證據為限，間接證據
    亦包括在內，然而無論直接或間接證據，其為訴訟上之證明，須於通常一般之人
    均不致有所懷疑，而得確信其為真實之程度者，始得據為有罪之認定，倘其證明
    尚未達到此一程度，而有合理之懷疑存在時，事實審法院在心證上無從為有罪之
    確信，自應為無罪之判決（參見最高法院七十六年度台上字第四九八六號判例意
    旨）。
三、檢察官起訴認定被告甲○○此部分犯罪無非以：八十八年三月七日晚上十時許，
    在臺北市○○街一二八巷三十五號五樓甲○○住所，扣得甲○○所有之「威而鋼
    」藥丸一瓶；同日晚間十一時三十分許，在甲○○使用之自小客車內，另扣得甲
    ○○所有「威而鋼」藥丸七瓶等為據。
四、訊據上訴人即被告甲○○對其於前開時地為警查獲，並查扣得「威而鋼」藥丸八
    瓶等事實固均坦承不諱，惟堅決否認有販賣之犯行，辯稱：威而鋼於八十八年三
    月初已核准上市，不知是禁藥，而且威而鋼買來是要供自己使用，並無販賣犯行
    云云。
五、經查：本案「威而鋼」藥丸八瓶經原審法院勘驗，每瓶容量三十粒藥丸，一百公
    絲，係「美國」藥廠所製造，有原審勘驗筆錄一份在卷可稽（見原審卷第一一０
    頁）。而行政院衛生署於八十八年一月三十日始核准輝瑞大藥廠股份有限公司進
    口「澳洲」產製之「威而鋼膜衣錠」二十五公絲（衛署藥輸字第Ｏ二二三八一號
    ）、五十公絲（藥輸字第Ｏ二二三八二號）及一百公絲（藥輸字第Ｏ二二三八三
    號）之藥品許可證，有該署八十九年九月二日衛署藥字第Ｚ000000000
    號函一份在卷，是被告於八十八年三月所購入之美國產製之威而鋼藥丸，當屬未
    經核准輸入之禁藥，但於八十八年三月間，威而鋼已屬合法進口之藥品，被告雖
    無處方單，尋看報紙小廣告購得，其所辯不知購得之威而鋼藥丸為禁藥云云，尚
    堪採信。
六、次查被告於警局初訊所供扣案威而鋼擬供販賣之供述其真實性亦有疑義，經查並
    無任何客觀事證足以證明被告在警訊中之上開供述與事實相符，被告在該警訊中
    之自白及扣案之「威而鋼」藥丸八瓶僅能說明被告持有，但並無販賣之確切證據
  ，自均不能據為不利於被告之罪證，不能證明被告犯罪。
七、綜上所述，本案顯有合理懷疑存在，自屬不能證明被告此部分犯罪，原審不察就
    此部分而為被告甲○○有罪之判決，尚有未洽，被告甲○○上訴意旨否認此部分
    犯罪，而指摘原判決此部分不當為有理由，應由本院將此部分撤銷改判，諭知被
    告甲○○無罪之判決。
據上論斷，應依刑事訴訟法第三百六十九條第一項前段、第三百六十四條、第二百九
十九條第一項前段、第三百零一條第一項前段，刑法第十一條前段、第二條第一項但
書、第二十八條、第五十六條、第三百三十九條第一項、第二百十六條、第二百十條
、第二百二十條、第三百三十七條、第五十五條、第五十一條第五款、第二百十九條
、第三十八條第一項第一款、第二款，罰金罰鍰提高標準條例第一條前段，判決如主
文。
本案經檢察官呂丁旺到庭執行職務。
中      華      民      國    九十      年      七      月      四      日
                                      台灣高等法院刑事第廿四庭
                                          審判長法  官  陳  貽  男
                                                法  官  陳  憲  裕
                            法  官  王  炳  梁
右正本證明與原本無異。
檢察官均得上訴。
被告就偽造文書部分如不服本判決應於收受送達後十日內向本院提出上訴書狀，其未
述上訴之理由者並得於提起上訴後十日內向本院補提理由書（均須按他造當事人之人
數附繕本），上訴於最高法院。
被告就違反藥事法部分不得上訴。
                                                書記官  潘  大  鵬
中      華      民      國    九十      年      七      月      九      日
附表一
一、八十七年十二月三十日下午一時，在台北市小林眼鏡八德分公司，持署名李台風
    之偽造信用卡，並偽造一式三聯之簽帳單（上有偽造李台風署名各一枚），購買
    價值一萬九千元之眼鏡二副。
二、八十七年十二月三十日下午五時五十分，在台北市屈臣氏百佳光復分公司，持署
    名李台風之偽造信用卡，偽造一式三聯之簽帳單（上有偽造李台風署名各一枚）
    購買價值五千二百十四元之物品。
附表二
一、八十八年三月七日下午二時三十分，由甲○○持署名「王志成」之偽造信用卡，
    並偽造一式三聯之簽帳單（上有偽造王志成署名各一枚），在臺北市○○○路○
    段二十五號全虹通信廣場中山店，購買行動電話ＮＯＫＩＡ六一五○型一支及台
    灣大哥大ＯＫ補充卡五張，價值一萬八千五百元（乙○○八十八年三月十一日警
    訊筆錄供參）。
二、八十八年三月七日下午三時三十一分許，由甲○○持署名「王志成」之偽造信用
    卡，並偽造一式三聯之簽帳單（上有偽造王志成署名各一枚），在臺北市○○街
    一一九號金堡通訊有限公司，購買行動電話ＮＯＫＩＡ六一五○型一支、遠傳補
    充卡三張，價值一萬八千六百九十六元（吳玉蓉八十八年三月八日警訊筆錄供參
    ）。
三、八十八年三月七日下午三時五十四分，由甲○○持署名「王志成」之偽造信用卡
    ，並偽造一式三聯之簽帳單（上有偽造王志成署名各一枚），在臺北市○○○路
    ○段七四號全虹通信廣場牯嶺店，購買行動電話ＮＯＫＩＡ六一五○型一支，價
    值一萬五千五百元（丙○○八十八年三月十一日警訊筆錄供參）。
四、八十八年三月七日下午四時十六分，由甲○○持署名「陳太成」之偽造信用卡，
    並偽造一式三聯之簽帳單（上有偽造陳太成署名各一枚），在臺北縣永和市○○
    路○段二Ｏ一號大地球電信事業，購買行動電話ＮＯＫＩＡ六一五○型一支，價
    值一萬五千六百五十元（邵張科八十八年三月八日警訊筆錄供參）。
五、八十八年三月七日下午四時三十一分許，由甲○○持署名「陳太成」之偽造信用
    卡，並偽造一式三聯之簽帳單（上有偽造陳太成署名各一枚），在臺北縣永和市
    ○○路三九三號全國電子專賣店福和分店，購買行動電話ＮＯＫＩＡ六一五○型
    一支、遠傳易付卡補充卡三張；並於下午四時三十三分，以同枚信用卡購買快譯
    通電腦辭典一台，價值二萬五千八百元（辛○○八十八年三月八日警訊筆錄供參
    ）。
六、八十八年三月七日下午四時四十二分許，由甲○○持署名「陳太成」之偽造信用
    卡，並偽造一式三聯之簽帳單（上有偽造陳太成署名各一枚），在臺北縣永和市
    ○○路○段七十八之一號亞泰電器通訊公司，購買行動電話ＮＯＫＩＡ六一五○
    型、ＭＯＴＯＲＯＬＡＣＤ九二八型各一支，價值三萬元（丁○○八十八年三月
    八日警訊筆錄供參）。
七、八十八年三月七日下午四時四十七分許，由甲○○持署名「陳太成」之偽造信用
    卡，並偽造一式三聯之簽帳單（上有偽造陳太成署名各一枚），在臺北縣永和市
    ○○路○段五五號世界通訊股份有限公司，購買行動電話ＮＯＫＩＡ六一五○型
    一支，價值一萬五千元（庚○○八十八年八月三日警訊筆錄供參）。
八、八十八年四月七日下午五時一分許，由甲○○持署名「陳太成」之偽造信用卡，
    並偽造一式三聯之簽帳單（上有偽造陳太成署名各一枚），在臺北縣永和市○○
    路○段四十五之二號今日電話器材行，購買行動電話ＮＯＫＩＡ六一五○型二支
    、ＯＫ預付卡六張、遠傳易付卡一張，價值三萬六千元（涂玉萍八十八年三月七
    日警訊筆錄供參）。
九、八十八年三月七日下午五時二十一分許，由甲○○持署名「陳太成」之偽造信用
    卡，並偽造一式三聯之簽帳單（上有偽造陳太成署名各一枚），在臺北縣永和市
    ○○路四三七號佳麒通訊行，購買行動電話ＮＯＫＩＡ六一五○型一支、遠傳易
    付卡八張，價值一萬九千五百元（己○○八十八年三月七日警訊筆錄供參）。
附錄本案論罪科刑法條全文：
刑法第二百一十條
偽造、變造私文書，足以生損害於公眾或他人者，處五年以下有期徒刑。
刑法第二百一十六條
行使第二百十條至第二百十五條之文書者，依偽造、變造文書或登載不實
事項或使登載不實事項之規定處斷。
刑法第三百三十七條
意圖為自己或第三人不法之所有，而侵占遺失物、漂流物或其他離本人所
持有之物者，處五百元以下罰金。
刑法第三百三十九條
意圖為自己或第三人不法之所有，以詐術使人將本人或第三人之物交付者
，處五年以下有期徒刑、拘役或科或併科一千元以下罰金。
以前項方法得財產上不法之利益或使第三人得之者，亦同。
前二項之未遂犯罰之。


司法院資訊處製作；財團法人民間司法改革基金會備份。
